臺灣基隆地方法院刑事判決　　　　　　　100年度訴字第195號
公　訴　人　臺灣基隆地方法院檢察署檢察官
被　　　告　李健偉
上列被告因違反毒品危害防制條例案件，經檢察官提起公訴（一
百年度毒偵字第五二七號、一百年度偵字第四六○號），而被告
所犯並非死刑、無期徒刑、最輕本刑為三年以上有期徒刑之罪或
高等法院管轄第一審之案件，被告於本院準備程序先就被訴事實
均為有罪之陳述，受命法官於告知被告簡式審判程序之旨，並聽
取當事人之意見後，合議庭裁定由受命法官獨任進行簡式審判程
序，判決如下：
    主  文
李健偉施用第一級毒品，累犯，處有期徒刑捌月。又持有第二級
毒品，累犯，處拘役貳拾日，如易科罰金，以新臺幣壹仟元折算
壹日，扣案第二級毒品甲基安非他命（驗餘淨重零點零捌柒捌公
克）沒收銷燬之，扣案盛裝上開毒品之包裝袋壹只沒收。
    事  實
一、李健偉前因施用毒品案件，經本院裁定令入勒戒處所觀察、
    勒戒，於民國九十二年十二月二十四日因無繼續施用毒品傾
    向而執行完畢釋放出所。又因施用第一級毒品案件，經本院
    判處有期徒刑六月確定；再因搶奪及竊盜等案件，經本院判
    處有期徒刑七月、七月、七月、七月、七月、三月、三月及
    三月，應執行有期徒刑二年六月確定；嗣因中華民國九十六
    年罪犯減刑條例施行，上開各罪再經本院裁定均減其宣告刑
    二分之一，及定其應執行刑為有期徒刑一年五月確定，於九
    十七年一月十八日假釋出監，同年二月六日縮刑期滿未經撤
    銷假釋，其未執行之刑，以已執行論。詎其又基於施用第一
    、二級毒品之犯意，於一百年一月十九日下午三時許，在基
    隆市○○區○○街三一六號五樓居處樓梯間，以將第一級毒
    品海洛因（下稱海洛因）及第二級毒品甲基安非他命（下稱
    甲基安非他命）置於玻璃球吸食器內燒烤而吸食揮發氣體之
    方式，同時施用海洛因及甲基安非他命一次。復另行起意施
    用，而於同年一月二十一日晚間七時十五分許，在基隆市七
    堵區某不詳電子遊樂場內，以新臺幣（下同）五百元之價格
    ，向姓名年籍均不詳、綽號「小白」之人購買甲基安非他命
    一小包（淨重零點零八八公克，驗餘淨重零點零八七八公克
    ）而非法持有之（猶未施用），隨即於同日晚間七時四十五
    分許，在基隆市七堵區○○○路一巷口，為警以其形跡可疑
    而趨前盤查，其在有偵查犯罪職權之公務員尚無確切根據得
    為合理可疑而發覺其上開犯行前，即主動取出其上開甫購得
    而尚未施用之甲基安非他命供警方查扣，並自首其甫以購買
    方式取得而持有第二級毒品犯行。嗣其再經警採尿送驗結果
    ，呈海洛因之代謝物嗎啡及甲基安非他命陽性反應。
二、案經基隆市警察局第三分局報請臺灣基隆地方法院檢察署檢
    察官偵查起訴。
    理  由
一、按毒品危害防制條例於民國九十二年七月九日修正公布，自
    九十三年一月九日施行，其中第二十條、第二十三條將施用
    毒品之刑事處遇程序，區分為「初犯」及「五年內再犯」、
    「五年後再犯」。依其立法理由之說明：「初犯」，經觀察
    、勒戒或強制戒治後，應為不起訴處分或不付審理之裁定；
    經觀察、勒戒或強制戒治執行完畢釋放後，「五年內再犯」
    者，因其再犯率甚高，原實施之觀察、勒戒及強制戒治既已
    無法收其實效，爰依法追訴或裁定交付審理。至於經觀察、
    勒戒或強制戒治執行完畢釋放後，「五年後再犯」者，前所
    實施之觀察、勒戒或強制戒治已足以遮斷其施用毒品之毒癮
    ，為期自新及協助其斷除毒癮，仍適用「初犯」規定，先經
    觀察、勒戒或強制戒治之程序。從而依修正後之規定，僅限
    於「初犯」及「五年後再犯」二種情形，始應先經觀察、勒
    戒或強制戒治程序。倘被告於五年內已再犯，經依法追訴處
    罰，縱其第三次（或第三次以上）再度施用毒品之時間，在
    初犯經觀察、勒戒或強制戒治執行完畢釋放五年以後，已不
    合於「五年後再犯」之規定，且因已於「五年內再犯」，顯
    見其再犯率甚高，原實施觀察、勒戒或強制戒治，已無法收
    其實效，即應依該條例第十條處罰（最高法院九十五年度第
    七次刑事庭會議決議參照）。查本案被告李健偉前因施用毒
    品而經觀察、勒戒，並於執行完畢後五年內，再因施用毒品
    犯行，經起訴判處罪刑及執行完畢等詳情，業如事實欄一所
    載，有臺灣基隆地方法院檢察署刑案資料查註紀錄表及臺灣
    高等法院被告前案紀錄表附卷可參；是被告本案施用海洛因
    及甲基安非他命之犯行，縱在上開觀察、勒戒執行完畢五年
    後所為，揆諸前揭說明，仍不得依毒品危害防制條例第二十
    條第三項規定予以觀察、勒戒及強制戒治之處遇，而應由檢
    察官依法追訴。本案起訴程序並無違誤，合先敘明。
二、上揭犯罪事實，業據被告於本院準備及審判程序中均自白不
    諱；又其前揭為警採尿送驗結果，亦呈海洛因人體代謝物嗎
    啡及甲基安非他命陽性反應，有臺灣尖端先進生技醫藥股份
    有限公司一百年一月三十一日出具之濫用藥物檢驗報告及基
    隆市警察局第三分局偵辦毒品案件尿液檢體對照表在卷可參
    ；而其為警查獲時所主動交付警員查扣之白色透明結晶一小
    包，經檢出甲基安非他命成分，淨重零點零八八公克，取樣
    零點零零零二公克鑑驗，驗餘淨重零點零八七八公克，則有
    卷附基隆市警察局第三分局搜索扣押筆錄、扣押物品目錄表
    、交通部民用航空局航空醫務中心一百年三月八日航藥鑑字
    第一○○一二一○號毒品鑑定書為憑；足見被告上開自白確
    屬實情。本案事證明確，被告犯行俱足認定，應依法論科。
三、論罪科刑
  (一)核被告所為，係犯毒品危害防制條例第十條第一項之施用第
    一級毒品罪、同條第二項之施用第二級毒品罪及同條例第十
    一條第二項之持有第二級毒品罪。被告於上開施用時所持有
    第一、二級毒品之低度行為，為其該次施用之高度行為所吸
    收，均不另論罪。
  (二)被告本案係以將海洛因及甲基安非他命置於玻璃球吸食器內
    燒烤而吸食揮發氣體之方式，同時施用海洛因及甲基安非他
    命二種毒品，業如前述，是被告係以一行為同時觸犯施用第
    一級毒品罪及施用第二級毒品罪，為異種想像競合犯，應從
    一重之施用第一級毒品罪論處，起訴意旨請求就此二罪分論
    併罰，爰有未合。
  (三)至被告為警查獲時所持有之甲基安非他命一包，係其於當日
    晚間七時十五分許，在基隆市七堵區某不詳電子遊樂場內，
    以五百元之價格，向姓名年籍均不詳、綽號「小白」之人購
    得，而猶未施用，此部分持有第二級毒品行為，與其上開施
    用毒品行為，犯意各別，行為互殊，應予分論併罰。
  (四)起訴書犯罪事實欄二雖僅記載被告上開為警查獲時經扣得前
    述甲基安非他命一包，惟此項可以構成犯罪事實之記載，已
    足確定被告於上開為警查獲時之持有甲基安非他命一包行為
    ，亦屬起訴範圍，而為本案應予審判之對象無疑；復經本院
    於準備及審判程序均告知被告此項另涉罪名，有準備及審判
    程序筆錄在卷可參，本院就此部分自應併予審判。
  (五)被告有如事實欄一所載之刑案前科及有期徒刑執行紀錄，有
    前揭刑案資料查註紀錄表及被告前案紀錄表可參，其於有期
    徒刑執行完畢後五年內，故意再犯本案有期徒刑以上之各罪
    ，均為累犯，俱應依法加重其刑。
  (六)又被告於一百年一月二十一日晚間七時四十五分許，在基隆
    市七堵區○○○路一巷口，為警以其形跡可疑而趨前盤查，
    其在有偵查犯罪職權之公務員尚無確切根據得為其上開犯行
    之合理可疑前，即主動取出其上開甫購得而尚未施用之甲基
    安非他命供警方查扣，並供承其甫以購買方式取得而持有第
    二級毒品犯行，有其警詢筆錄及基隆市警察局第三分局一百
    年一月二十一日基警三分偵字第一○○○三六○一九六號刑
    事案件報告書在卷可稽，可見被告係在有偵查犯罪職權之公
    務員發覺其本案犯行前，即先主動向警員自首其持有第二級
    毒品犯行，爰就此部分依法減輕其刑，並先加後減之。
  (七)起訴書犯罪事實欄二原認被告本案施用海洛因犯行係於「一
    百年一月二十一日晚間九時十分許為警採尿前回溯二十四小
    時內之某時（不含為警查獲至採尿期間）」所為，然該時間
    既非被告供承，起訴書亦未敘明推算依據；又按毒品施用後
    於尿液中可檢出之時間，受施用劑量及頻率、施用方式、飲
    水量之多寡、個人體質、代謝情況、檢體收集時間點及所用
    檢測方法之靈敏度等因素有關，因個案而異；一般於尿液中
    可檢出之最大時限，海洛因二至四天一節，迭經行政院衛生
    署管制藥品管理局以九十一年十月三日管檢字第一一○四三
    六號、九十二年三月十日管檢字第○九二○○○○一四九五
    號、九十二年七月二十三日管檢字第○九二○○○五六○九
    號、九十三年七月二十二日管檢字第○九三○○○六六一五
    號函示可參。可見上開起訴意旨原認被告施用海洛因之時間
    ，應屬誤載，與本院上開認定被告施用毒品時間（係根據被
    告於本院準備及審判程序之自白）」，仍屬同一性之事實。
  (八)爰審酌被告經執行觀察、勒戒及有期徒刑之處遇措施後，猶
    未能深切體認毒品危害己身之鉅，謀求脫離毒害之道，反而
    於出監所後伺機再犯，甚至混合不同種類毒品施用，自有使
    其再度接受相當時期監禁處遇以教化性情之必要；惟其就犯
    罪事實均自白犯行，犯後態度尚佳，且施用毒品固戕害個人
    健康，然未侵害他人權益，犯罪手段平和，兼衡其智識程度
    、施用次數、持有毒品數量及家庭狀況等一切情狀，分別量
    處如主文所示之刑，併就拘役部分諭知易科罰金之折算標準
    示懲。
  (九)沒收：
  1.扣案透明結晶，經檢出甲基安非他命成分，淨重零點零八八
    公克，取樣零點零零零二公克鑑驗，驗餘淨重零點零八七八
    公克，已如前述，而為查獲之毒品，不論屬於犯人與否，應
    依法於其持有第二級毒品罪部分併予宣告沒收銷燬之（至鑑
    驗用罄之毒品，因已滅失，自無庸併為沒收銷燬之諭知）。
  2.而扣案盛裝上開甲基安非他命之包裝袋一只，則係被告所有
    而供其持有甲基安非他命之物，爰依法於其持有第二級毒品
    罪部分併予宣告沒收。
  3.至供被告施用毒品之玻璃球吸食器，因未據扣案，復無證據
    顯示係專供施用毒品之器具或違禁物，為避免將來執行之困
    難，爰不併為沒收之諭知。
據上論斷，應依刑事訴訟法第二百七十三條之一第一項、第二百
九十九條第一項本文，毒品危害防制條例第十條第一項、第二項
、第十一條第二項、第十八條第一項本文前段，刑法第十一條、
第五十五條、第四十七條第一項、第六十二條本文、第四十一條
第一項本文、第三十八條第一項第二款，判決如主文。
本案經檢察官高永棟到庭執行職務。
中    華    民    國    100    年    3    月    31    日
                  刑事第四庭法  官  陳賢德
以上正本證明與原本無異。
如不服本判決應於收受送達後10日內向本院提出上訴書狀，並應
敘述具體理由；其未敘述上訴理由者，應於上訴期間屆滿後20日
內向本院補提理由書（均須按他造當事人之人數附繕本）「切勿
逕送上級法院」。
中    華    民    國   100    年    4     月    6     日
                            書記官  王靜敏
附錄論罪科刑法條
毒品危害防制條例第十條
施用第一級毒品者，處六月以上五年以下有期徒刑。
施用第二級毒品者，處三年以下有期徒刑。
毒品危害防制條例第十一條第二項
持有第二級毒品者，處二年以下有期徒刑、拘役或新臺幣三萬元
以下罰金。